臺灣彰化地方法院民事判決
111年度訴字第540號
原      告  宜彤彥科技股份有限公司

法定代理人  簡月露  
訴訟代理人  張祐倉  
            林萬生律師
            羅金燕律師
被      告  彰化縣政府

法定代理人  王惠美  
訴訟代理人  陳建良律師
複  代理人  陳柏宏律師
上列當事人間請求給付價金事件，本院於民國111年10月31日言
詞辯論終結，判決如下：
    主  文
原告之訴及假執行之聲請均回。
訴訟費用由原告負擔。
    事  實  及  理  由
一、原告主張：
  ㈠被告辦理「彰化縣公私立幼兒園購置防疫用餐隔板（下稱系
    爭隔板）採購」（下稱系爭標案），採購數量8,250組，由
    原告於民國110年8月19日得標，決標金額為新臺幣（下同）
    536,250元，每組單價65元。嗣被告將採購數量提升至15,23
    0組，兩造於110年8月19日簽訂「彰化縣公私立幼兒園購置
    防疫用餐隔板採購（第1次變更）」契約（下稱系爭採購契
    約），採購金額為989,950元，履約期限為110年9月13日。
    原告得標後，即依系爭採購契約所附需求規範書所定規格，
    採購厚度3mm之PP瓦楞板、厚度0.3mm之透明PET板，交由訴
    外人金利鋐企業有限公司製作防疫隔板。然因需求規範書所
    定瓦楞板太薄，且中間挖空，有重量不足與結構不穩等問題
    ，原告乃向被告提出設計補強配件，藉由固定在十字交叉處
    ，強化防疫隔板之平穩性。且因以四片PP瓦楞板製作之成品
    ，展開後四片隔板左右晃動，難以固定，故採用二片對叉方
    法製作。原告於110年9月2日第一次交付樣品與被告，並向
    被告之科長即訴外人吳芊葳說明需求規範書所訂規格無法施
    作，並提出補強配件，增強隔板穩定性之設計工法，然遭其
    拒絕，堅持僅能依照需求規範書所訂規格製作，不能做更改
    或添加卡榫。
  ㈡原告於110年9月14日、15日陸續送達成品至各該幼兒園， 雖
    部分幼兒園交付數量不足，然均於110年9月22日完成補正，
    被告即以110年9月22日為系爭標案完成履約日期。嗣被告於
    110年9月29日、30日驗收隔板，其中成陽幼兒園、上鼎幼兒
    園均驗收通過，晨光幼兒園因未依規定整理裝箱，而未通過
    ，原告其後已補正完成，驗收合格之成品共計4,479組。其
    餘幼兒園經被告以⑴隔板展開後會晃動，使用風扇或吊扇時
    ，隔板會合起，穩定度不足。⑵隔板四周邊緣不平整，以手
    觸摸四周不平整。⑶有訂書針拔起痕跡。⑷黏貼不平整，空隙
    如有酒精滲透，容易脫落，且四周僅單面黏貼。⑸安全性不
    足，四周觸摸容易受傷。⑹折合後不工整，產生高低落差。⑺
    隔板底部與桌面有高低落差，使用不方便等事由，驗收不合
    格等事由（詳如附表所示），驗收未通過10,751組。
  ㈢然原告交付之隔板，係依被告所提供需求規範書之規格量身
    定作，品質均與契約、圖說、貨樣規定相符，且將隔板四角
    導圓，均無尖銳突出。系爭隔板之透明PET四邊與PP瓦楞板 
    ，係採用工業特規膠帶緊密黏貼，可承受酒精擦拭，不會脫
    落，已達成不會掀起與脫落之目的。被告所指膠帶黏貼不工
    整及容易脫落等情形，與事實不合，且非屬需求規範書之要
    求。又需求規範書未揭露「接合工法」之限制，第一批約6,
    000片PP瓦楞板原採用釘書機工法，先以釘書針固定後再進
    行黏合，訂書針孔屬於加工程序中所產生。再者，依需求規
    範書所訂規格，將PP瓦楞板中間開窗所切除面積達58.33％，
    隔板之PP瓦愣板面積與重量僅餘41.67％，於使用電風扇之環
    境下穩定度不足，係因隔板本身重量過輕所致，此乃因需求
    規範書所定設計，無法製作出穩定隔板。原告業已依需求規
    範書所定規格交付成品，就規格設計若有穩定度問題，自不
    可歸責於原告，被告不能以之為驗收不通過之理由。原告於
    110年10月25日向被告說明上開情事，詎被告竟以原告逾期
    未改正為由，以110年11月10日府教幼字第1100390969號函
    逕予解除10,751組成品之契約。且於本件起訴後，對原本已
    經驗收合格之4,479組成品，以111年6月24日府教幼字第111
    0234560號函通知原告，有採2片組成與需求規範書不符，且
    僅一面以單面膠帶外覆貼合等瑕疵，限期10日補正，再以逾
    期未補正為由，解除該部分契約，被告顯係臨訟否認先前驗
    收合格之紀錄。爰依兩造間採購契約之法律關係，請求被告
    給付全部價金989,950元等語，並聲明：①被告應給付原告98
    9,950元，及自起訴狀繕本送達之翌日起至清償日止，按週
    年利率5％計算之利息。②願供擔保，請准宣告假執行。
二、被告則以：
  ㈠系爭隔板之需求規範如需求規範書所訂，「需求規範」僅為
    最低規格，相關圖說僅為「示意圖」並非「設計圖」，其上
    所載「接合工法」係指任何可使四片獨立隔板相接合，而符
    合防疫隔板需求規範（隔離、安全、清潔、可收合、可站立
    ）之方法。原告需於符合最低規格標準下，自行設計、製作
    隔板，並未拘束原告不得採用較高規格設計、製作隔板，以
    符合需求規範。若原告認依最低規格尺寸製作，將造成隔板
    重量過輕、展開後無法呈正十字型、站立不穩等無法符合需
    求規範等問題，自應尋求諸如使用厚度較厚、重量較重之瓦
    楞紙板、PET板，或於成品上方加設十字形固定座等方式設
    計、製作防疫隔板，以符合需求規範，無從以成品尺寸符合
    需求規範最低規格要求，即主張免責。 
  ㈡被告否認原告有於110年9月2日前，向被告提出系爭隔板規格
    、材質或製作上之問題。吳芊葳亦不曾表示原告以增加補強
    配件，穩固展開後隔板之設計不可行，僅一再表示規格要求
    四片獨立隔板接合，並非二片對叉。被告於110年9月3日、7
    日要求原告交付隔板樣品，已發覺多處不符合需求規範書所
    定內容，並發函要求原告改善。嗣原告延至110年9月14日、
    15日配送成品合計15,221組，遲至110年9月22日方補行交付
    完成。然原告交付之成品，具有如附表所示抽驗結果之瑕疵
    ，經被告限期原告於110年10月25日以前改善完成，然原告
    除補正裝箱外，拒未進行其他改善。而原先驗收通過之4,47
    9組隔板，經被告重新檢視後，發現全部隔板15,230組，均
    僅於一面以單面膠帶外覆貼合，另一面則完全無膠帶或黏劑
    貼合，明顯與需求規範書所定透明PET四邊需與PP瓦楞紙板
    緊密黏貼之要求不符。
  ㈢又原告交付之全部成品，均僅以二片隔板交叉組成，而非以
    四片隔板接合組合製作系爭隔板，違反「需求規範書」規定
    。需求規範書要求隔板可展開成十字型、展開後可站立、可
    任意正反折合。隔板之作用既在區隔幼兒園之幼童用餐，避
    免用餐時口沫飛濺、傳染疾病，展開之隔板自應可穩定放置
    於桌面、不易傾倒。然原告所交付隔板僅由二片對插組成，
    對插前並未先行於中心線折定收納折合線，對插時復未令二
    片隔板上下緣平齊，即以透明膠帶黏合。又未黏貼中心線四
    面，造成隔板中心線未呈正十字型，展開時自然無法成為正
    十字型，無法穩固站立，且展開後隔板因下緣不齊，無法與
    所放置之桌面貼齊，除同時影響站立穩固外，亦影響阻隔效
    果，使隔板缺乏通常品質與效用，屬原告設計、製作所生之
    瑕疵。因全部隔板均存在「未以二片隔板組合、PET板未緊
    密貼合」之共同瑕疵，被告於111年6月24日府教幼字第1110
    234560號函通知原告，請原告於文到次日起10日內補正完整
    。原告逾期迄未改正，被告依系爭採購契約第17條第1項第9
    款、第11款規定，得解除契約。系爭採購契約既經解除，被
    告即無給付價金之義務。
  ㈣另「需求規範書」要求「隔板四周需導圓，四周不可有尖銳
    突出，以避免割（刺）傷幼生」，乃指除中心接合部分外之
    所有隔板邊緣均需導圓，不得有尖銳突出，並非僅要求「四
    角導圓」。然原告所交付隔板，僅將瓦楞紙板四個角切割為
    圓弧外型，對於切割後之紙板外緣則全未處理（例如以膠帶
    黏貼覆蓋或以熔膠覆蓋），有造成幼兒割傷之安全上疑慮，
    為不符契約約定之瑕疵。且原告所交付隔板遺留訂書針孔，
    應認非屬系爭採購契約第12條第1項所定「新品」，自具產
    品瑕疵。
  ㈤縱認被告需給付價金，然原告應於履約期限即110年9月13日
    以前，依被告分配數量送達指定處所。原告於110年9月14日
    僅完成12,271組配送，逾期1日，依系爭採購契約第14條第1
    項第1款規定，應付逾期違約金2,393元（計算式：65×12,27
    1×0.003×1=2,393，元以下4捨5入，下同)；於110年9月15日
    完成2,950組配送，逾期2日，應付逾期違約金1,151元（計
    算式：65×2,950×0.003×2＝1,151)；被告於110年9月16、17
    日點算數量短缺9組，原告於110年9月22日完成9組數量配送
    ，逾期7日（不計入110年9月16、17日之被告作業時間），
    應付逾期違約金12元（計算式：65×9×0.003×7＝12)，合計應
    給付逾期違約金3,556元。又原告自限期改善期限屆滿翌日
    即110年10月26日起，至110年11月11日契約解除日止，合計
    遲延17日未改正瑕疵，應依系爭採購契約第14條第1項第2款
    規定，給付逾期違約金35,640元（計算式：65×10751×0.003
    ×17＝35,640)，並與本件請求互為抵銷等語置辯，並聲明：①
    原告之訴及假執行之聲請均駁回。②如受不利判決，願供擔
    保，請准免為假執行。
三、兩造不爭執事項：
  ㈠被告辦理系爭標案公開招標，採購之隔板需求規範如需求規
    範書所訂。
  ㈡系爭標案原訂採購數量8,250組，由原告於110年8月19日以最
    低價536,250元得標，每組單價65元，履約期限110年9月6日
    。嗣兩造合意變更契約內容，於110年8月19日簽訂系爭採購
    契約，採購數量15,230組，採購金額為989,950元，原告需
    於履約期限即110年9月13日以前，依被告分配數量送達至指
    定處所。
  ㈢原告未於110年9月13日配送產品；於110年9月14日完成配送1
    2,271組；於110年9月15日配送2,950組，合計15,221組，尚
    缺9組；原告於110年9月22日補行交付9組完成。
  ㈣被告於110年9月29、30日以抽驗方式進行驗收，原告交付成
    品之材料厚度及展開、閉合規格均符合契約規範。驗收結果
    如附表所載，驗收通過及裝箱後通過共計4,479組，其餘未
    通過或未抽驗10,751組。
  ㈤被告以110年10月1日以府教幼字第1100352989號函，通知原
    告驗收結果與需求規範書規定不符，限期於110年10月13日
    以前改善完成，於110年10月4日函送驗收紀錄影本與原告。
  ㈥原告於110年10月13日以宜字第20211013001號函文通知被告
    ，完成補正裝箱紙板交付。
  ㈦被告以110年10月14日以府教幼字第1100369432號函，通知原
    告針對驗收結果不符系爭採購契約及需求規範書缺失情形，
    未於期限內改善完成，限期於110年10月25日以前改善完成
    。
  ㈧原告於110年10月25日以宜字第2021025001號函文與被告，表
    示並無與需求規範書規格不符情事。未進行其他產品改善。
  ㈨被告於110年11月10日府教幼字第1100390969號函通知原告，
    以逾期未改正為由，依系爭採購契約第17條第1項第9款、第
    11款規定，解除10,751組成品（即成陽幼兒園、上鼎幼兒園
    、晨光幼兒園共計4,479組以外之成品）之採購契約，請原
    告取回；並於翌日送達被告。
  ㈩被告於111年6月24日府教幼字第1110234560號函通知原告，
    原驗收合格之4,479組成品，有採2片組成，與需求規範書不
    符，僅一面以單面膠帶外覆貼合等瑕疵，請原告於文到次日
    起10日內補正完整。
  被告於111年7月14日府教幼字第1110268540號函通知原告，
    以逾期未改正為由，依系爭採購契約第17條第1款第11目、
    規定，解除4,479組成品之採購契約，請原告於5日內回復原
    狀；並於翌（6）日送達被告。
  原告交付與被告之全部隔板（即15,230組），均以二片白色P
    P瓦楞板切割後，交叉組合，展開後可區分為四片八面，每
    片均僅一面以單面膠帶貼合瓦楞板及透明PET板，另一面未
    作任何黏貼。
  原告交付之隔板，具有被告於附表所示抽驗結果所指狀況。 
四、兩造爭執事項：
  ㈠被告依系爭採購契約第17條第1款第11目、第9目規定，解除
    全部契約，有無理由？亦即，原告交付之隔板，是否符合需
    求規範書所要求之規格及品質？
  ㈡如認被告解約為不合法，被告得否請求原告給付逾期違約金
    ，並為抵銷抗辯？
五、得心證之理由：
  ㈠依系爭採購契約所附需求規範書第三點「產品最低規格」所
    載，於（一）、（二）繪製展開後示意圖及收納後示意圖；
    於（三）載明：「幼兒用餐時使用之活動式隔板：⒈採四片
    組成，中間接合處以接合工法接合後可展開成十字型。...⒉
    隔板外框為白色PP瓦楞板，厚度3mm（含）以上。中間開窗
    貼高透明PET板，厚度0.3mm（含）以上。⒊隔板可任意正反
    折合，以方便收納。⒋隔板展開後可站立。⒌ 隔板開窗高透
    明PET四邊需與PP瓦楞板緊密黏貼，四周務必全面黏妥避免
    掀起與脫落。⒍隔板四周需導圓，四周不可有尖銳突出，以
    避免割(刺)傷幼生。」（見本院卷第82頁）。
  ㈡查原告交付與被告之全部隔板（即15,230組），均以二片白
    色PP瓦楞板切割後，交叉組合，展開後可區分為四片八面，
    每片均僅一面以單面膠帶貼合PP瓦楞板及透明PET板，另一
    面未作任何黏貼事實，為兩造所不爭執（見三、第項，本
    院卷第259頁）。則原告交付之全部隔板，每片均僅一面以
    單面膠帶貼合瓦楞板及透明PET板，另一面未作任何黏貼，
    使該面PP瓦楞板及透明PET板間因無任何黏貼，而具有縫隙
    ，顯然不符需求規範書第三點所定「隔板開窗高透明PET四
    邊需與PP瓦楞板緊密黏貼，四周務必全面黏妥避免掀起與脫
    落」之品質要求，則原告主張其交付之全部隔板，均符合需
    求規範書所要求之規格及品質，已不足採。
  ㈢又原告交付之隔板，具有附表所示被告抽驗結果所指狀況等
    事實，亦為兩造所不爭執（見三、第項）。且經本院於111
    年7月21日言詞辯論期日中，當庭勘驗被告提出之系爭隔板1
    只，勘驗結果為「系爭隔板係以兩片白色PP瓦楞板切割後，
    交叉組合，展開後可區分為四片八面，每片均僅一面以單面
    膠帶貼合，其餘部分未黏貼膠帶，瓦楞板與透明PET板間具
    有縫隙。展開後因兩片白色PP瓦楞板之高低差導致角度無法
    固定」，亦為原告所不爭執（見本院卷第236、509頁），可
    認原告交付之隔板，確有無法依需求規範書所定展開成十字
    型之瑕疵。原告雖主張按需求規範書所訂「厚度3mmPP瓦楞
    板、厚度0.3mm之透明PET板」規格，無法製作出穩定隔板，
    乃不可歸責於原告之設計問題云云。然需求規範書第三點業
    已明確記載為「產品最低規格」，且第三點（三）2.就製作
    隔板之瓦楞板厚度、PET板厚度均標示為「以上」，可見需
    求規範書所載材料規格厚度，係原告履約之最低規格要求，
    而非限制原告僅得按「厚度3mmPP瓦楞板、厚度0.3mm之透明
    PET板」之規格製作隔板。倘原告依最低規格尺寸製作，將
    造成隔板重量過輕、展開後無法呈正十字型、站立不穩等無
    法符合需求規範之瑕疵，其自得使用厚度較厚或重量較重之
    瓦楞紙板、PET板進行製作，以符合契約所定品質。故原告
    主張係因被告設計不良，導致隔板成品瑕疵云云，即難採認
    。
  ㈣依系爭採購契約第17條第1項第9款、第11款規定「廠商履約
    有查驗或驗收不合格，且未於通知期限内依規定辦理者、廠
    商未依契約規定履約，自接獲機關書面通知之次日起10日内
    或書面通知所載較長期限内，仍未改正者，機關得以書面通
    知廠商終止契約或解除契約之部分或全部，且不補償廠商因
    此所生之損失。」（見本院卷第62頁）。查被告於110年10
    月1日函知原告驗收結果與需求規範書規定不符，限期於110
    年10月13日以前改善完成，並於110年10月4日函送驗收紀錄
    影本與原告；復於110年10月14日函知原告，針對驗收結果
    不符採購契約及需求規範書缺失情形，限期於110年10月25
    日以前改善完成。因原告逾期未進行其他產品改善，被告於
    110年11月10日通知原告依系爭採購契約第17條第1項第9款
    、第11款規定，解除10,751組成品之採購契約。嗣被告於11
    1年6月24日函知原告，原驗收合格之4,479組成品，有採2片
    組成與需求規範書不符、僅一面以單面膠帶外覆貼合等瑕疵
    ，請原告於文到次日起10日內補正，因原告逾期未補正，被
    告於111年7月14日函知原告，依系爭採購契約第17條第1項
    第11款規定，解除4,479組成品之採購契約等事實，為兩造
    所不爭執（見三、第㈤、㈦至項）。又原告所交付隔板，經
    被告驗收不合格，且全部未達「隔板開窗高透明PET四邊需
    與PP瓦楞板緊密黏貼，四周務必全面黏妥避免掀起與脫落」
    之品質，業如前述，其經被告以書面通知限期改正，逾期迄
    未改正，則被告依上開規定，解除系爭採購契約之全部，自
    屬有據。兩造間採購契約既經被告合法解除，則原告依採購
    契約之法律關係，請求被告給付價金989,950元，即屬無據
    ，不應准許。
六、綜上所述，原告依兩造間採購契約之法律關係，請求被告給
    付989,950元，及自起訴狀繕本送達之翌日起至清償日止，
    按週年利率5％計算之利息，為無理由，應予駁回。又原告之
    訴既經駁回，其假執行之聲請失所依附，應併予駁回。
七、本件事證已臻明確，兩造其餘攻擊防禦方法及所提證據，經
    審酌後與本件判決結果不生影響，爰不另一一論述，併予敘
    明。
八、訴訟費用負擔之依據：民事訴訟法第78條。
中　　華　　民　　國　　111 　年　　11　　月　　21　　日
                  民事第三庭    法　官   鍾孟容         
以上正本係照原本作成。
如對判決上訴，應於判決送達後20日內向本院提出上訴狀。如委
任律師提起上訴者，應一併繳納上訴審裁判費。 
中　　華　　民　　國　　111 　年　　11　　月　　30　　日
                                書記官　張茂盛 

附表：被告驗收紀錄（證據出處見本院卷第91至103、165至179
      頁）
⒈成陽幼兒園1,616組，抽驗81組。驗收結果：與契約、圖說、貨樣規定相符。 ⒉上鼎幼兒園1,257組，抽驗63組。驗收結果：與契約、圖說、貨樣規定相符。 ⒊晨光幼兒園1,606組，抽驗81組。驗收結果：與契約、圖說、貨樣規定不符及其情形：未依需求規範書規定整理裝箱。 ⒋天真幼兒園1,509組，抽驗76組。驗收結果：與契約、圖說、貨樣規定不符及其情形： 　⑴隔板展開後會晃動，使用風扇或吊扇時，隔板會合起。 　⑵隔板四周邊緣不平整，以手觸摸四周不平整。 　⑶抽驗數量中計有19組有訂書針拔起痕跡。 ⒌迪士尼幼兒園1,927組，抽驗97組。驗收結果： 　⑴隔板站立後會晃動，使用風扇後會不平穩。 　⑵黏貼不平整，一片有2-3處不平整，空隙如有酒精滲透，容易脫落，且四周僅單面黏貼。 　⑶安全性不足，四周觸摸容易受傷。 　⑷未依需求規範書規定整理裝箱。 　⑸抽驗數量中計有13組有訂書針拔起痕跡。 ⒍彩虹屋幼兒園1,219組，抽驗61組。驗收結果： 　⑴園所內會使用冷氣加電風扇，隔板穩定度不足。 　⑵若使用酒精，膠會脫落。 　⑶四邊容易割傷幼生。安全性不足，四周觸摸容易受傷。 　⑷未依需求規範書規定整理裝箱。 　⑸抽驗數量中計有29組有訂書針拔起痕跡。 ⒎大統幼兒園1,067組，抽驗54組。驗收結果： 　⑴折合不工整，折合後產生高低落差。 　⑵站立後會晃動，不穩固，站立後2片較高、2片較低，隔板底部與桌面有高低落差，使用不方便。 　⑶僅單面黏貼，另一面未黏貼，且膠帶黏貼不工整。 　⑷抽驗數量中計有36組有訂書針拔起痕跡。